臺灣板橋地方法院刑事判決　　　　　　　95年度訴字第3784號
公　訴　人　臺灣板橋地方法院檢察署檢察官
被　　　告　乙○○
　　　　　　　　　　（現另案羈押在臺灣臺北看守所）
上列被告因違反毒品危害防制條例案件，經檢察官提起公訴（95
年度毒偵字第7652號），暨移送併案審理（95年度毒偵字第8138
號），本院訊問被告為有罪陳述後，改依簡式審判程序審理，並
判決如下：
    主  文
乙○○施用第一級毒品，處有期徒刑柒月，扣案之第一級毒品海
洛因包（共計淨重伍點零公克）、含有難以析離之海洛因成
分之殘渣袋壹個，均沒收銷燬之，該包毒品之空包裝袋壹只（淨
重壹點壹零公克）及扣案之注射針筒拾壹支均沒收。又施用第二
級毒品，處有期徒刑月。應執行有期徒刑玖月，扣案之第一級
毒品海洛因包（共計淨重伍點零公克）、含有難以析離之海
洛因成分之殘渣袋壹個，均沒收銷燬之，該包毒品之空包裝袋壹
只（淨重壹點壹零公克）及扣案之注射針筒拾壹支沒收。
    事  實
一、乙○○前有毒品危害防制條例前科，於民國93年間因施用毒
    品案件，經臺灣臺北地方法院以93年度毒聲字第513 號裁定
    觀察勒戒，嗣經認無繼續施用傾向，於94年1 月17日執行完
    畢出監，經臺灣臺北地方法院檢察署以93年度毒偵緝字第
    276 號為不起訴處分確定。詎乙○○仍不知悛悔，明知海洛
    因、安非他命分別係毒品危害防制條例第2 條第2 項第1 、
    2 款所定之第一級及第二級毒品，依法均不得施用、持有，
    竟於上開觀察勒戒執行完畢後5 年內，基於施用第一級毒品
    海洛因之犯意，自95年11月8 日起至同年月27日止，在不詳
    地點，每一至二日即以注射針筒施打海洛因多次，並基於施
    用第二級毒品甲基安非他命之犯意，於95年11月9 日凌晨1
    時30 分 許回溯96小時內之某時，在不詳地點以吸食器燒烤
    煙霧之方式施用甲基安非他命一次。嗣經警分別於95年11月
    8 日下午16時30分許，在台北縣中和市○○街26號2 樓處查
    獲，並扣得第一級毒品海洛因3 包（合計淨重5.30公克，空
    包裝重1.10公克）；及於同年11月27日晚間10時50分許，在
    台北縣中和市○○路144 號前查獲，泰山鄉○○路100 巷29
    號3 樓處為警查獲，並扣得乙○○所有供施用海洛因所用之
    注射針筒11支、含有難以析離之海洛因成分之殘渣袋1 個。
二、案經臺北市政府警察局大安分局及臺北市政府警察局刑事警
    察大隊移送臺灣板橋地方法院檢察署檢察官偵查起訴暨移送
    併案審理。
    理  由
一、訊據被告乙○○於本院審理中，對上揭事實已坦承不諱，此
    外，被告經警於95年11月9 日凌晨1 時30分許採尿送驗結果
    （檢體編號：005978號），呈嗎啡及甲基安非他命均陽性反
    應，有尿液檢體委驗單及台灣尖端先進生技醫藥股份有限公
    司濫用藥物尿液檢驗報告各1 件在卷可查（見甲○95毒偵字
    第76 52 號卷第93、95頁）。而被告於該日為警查獲時，經
    扣得白粉3 包（共計淨重5.30公克、含包裝袋1 只），屬第
    一級毒品海洛因成分無誤，有法務部調查局調科壹字第0952
    3048370 號鑑定書一件在卷可佐（見本院卷）。而被告經警
    於95年11月27日14時30分許採尿送驗結果（檢體編號：0134
    22號），亦呈嗎啡陽性反應，並有尿液檢體委驗單及台灣尖
    端先進生技醫藥股份有限公司濫用藥物尿液檢驗報告各1 件
    在卷可查（見甲○95毒偵字第8138號卷第39、47頁）。而被
    告該日經警查獲時，亦經扣得注射針筒11支及還有難以析離
    之海洛因成分之殘渣袋1 個，有毒品初步檢驗報告書、扣案
    物品照片在卷可佐（建商開卷第21至23頁）。足見被告所為
    自白與事實相符，而得採為認定之依據。次查，被告於93年
    間因施用毒品案件，經臺灣臺北地方法院以93年度毒聲字第
    513 號裁定觀察勒戒，嗣經認無繼續施用傾向，於94年1 月
    17日執行完畢出監等情，有台灣高等法院被告前案紀錄表及
    刑案查註紀錄表各1 件在卷可稽。被告於上開觀察勒戒執行
    完畢後，5 年內在為本件犯行，事證明確，被告犯行堪以認
    定。
二、按海洛因屬毒品危害防制條例第2 條第2 項第1 款所列之第
    一級毒品，而甲基安非他命屬同項第2 款所列之第二級毒品
    ，核被告乙○○所為，係犯毒品危害防制條例第10條第1 項
    之施用第一級毒品罪及同條例第10條第2 項之施用第二級毒
    品罪。其持有海洛因及甲基安非他命之低度行為，為施用之
    高度行為所吸收，不另論罪。另按刑法修正條文於94年2 月
    2 日經總統公布，並自95年7 月1 日起施行，其中原刑法第
    56 條 之連續犯規定業經刪除，即修正後之刑法已無連續犯
    得論以裁判上一罪之情形，參照該修正條文之立法理由，即
    修正條文說明謂「至連續犯廢除後，對於部分習慣犯，例如
    竊盜、吸毒等犯罪，是否會因適用數罪併罰而使刑罰過重產
    生不合理之現象一節，在實務上應可參考德、日等國之經驗
    ，委由學界及實務以補充解釋之方式，發展接續犯之概念，
    對於合乎『接續犯』或『包括的一罪』之情形，認為構成單
    一之犯罪，以限縮數罪併罰之範圍，用以解決上述問題。」
    等語，則依前揭修法意旨，於修正刑法施行後，自應就多次
    施用毒品之犯罪重新檢討是否合乎『接續犯』或『包括的一
    罪』之情形，其中屬包括一罪概念中之「集合犯」，係立法
    者在犯罪構成要件所描述及預設之該當行為，本身即具有不
    斷反覆實施之特性，而是否為集合犯之判斷標準，其一類型
    係從法條文義即可得知，如「收集」國防機密罪、「收集」
    偽造通用貨幣罪，由法條所規定「收集」之文義，即知「收
    集」之行為具有不斷實施之特性；另一集合犯之類型，則係
    由構成要件規範目的與日常生活經驗之典型違犯型態加以判
    斷，例如基於吸毒成癮之道理，再衡諸法院實務經驗，反覆
    成習之多次施用毒品舉止，實係施用毒品罪違犯之常態與典
    型，則行為人反覆多次之施用毒品行為，即係犯單一施用毒
    品罪之集合犯行為。從而，本件被告多次施用第一級毒品之
    行為，屬集合犯行為，自應論以一罪（同此見解者，參張淳
    淙，「從刑法修正論行為之罪數」，刊載於司法周刊1286期
    司法文選別冊；林鈺雄，「跨連新舊法之施用毒品行為─兼
    論行為單數與集合犯、接續犯概念之比較」，刊載於臺灣本
    土法學雜誌，第84期，頁141 以下）。公訴意旨雖未敘及被
    告反覆施用第一級毒品海洛因至95年11月26日為警查獲時止
    之犯行，然此與起訴部分有集合犯之實質上一罪關係，本院
    自得加以審究。又被告所犯上開施用第一級毒品海洛因及施
    用第二級毒品安非他命等罪，犯意各別、行為互殊，應予分
    論併罰。
三、本院審酌被告已有違反毒品危害防制條例前科之素行狀況，
    且前已有施用毒品紀錄，竟又為本件犯行，顯見其未知戒除
    毒癮，意志力薄弱，並考量施用毒品乃自戕行為，所生危害
    非鉅，暨被告坦承施用毒品犯行之犯後態度等一切情狀，量
    處如主文所示之刑，並定應執行刑如主文所示。至扣案之白
    粉3 小包（合計淨重5.30公克）為第一級毒品海洛因成分，
    已認定如前，而扣案之殘渣袋1 個，則含有難以析離之海洛
    因成分，亦經認定如前，應以毒品視之，均應依毒品危害防
    制條例第18條第1 項前段之規定宣告沒收銷燬之；至用於包
    裝上開海洛因以免受潮之空包裝袋（1.10公克），係被告所
    有供本件犯罪所用之物，業經被告於本院審理中供述明確，
    應依刑法第38條第1 項第2 款之規定宣告沒收；至扣案之注
    射針筒11支，為被告所有供本件犯罪所用之物，業據被告於
    本院審理中供述明確，應依刑法第38條第1 項第2 款之規定
    宣告沒收。
四、末按「除被告所犯為死刑、無期徒刑、最輕本刑為三年以上
    有期徒刑之罪或高等法院管轄第一審案件者外，於前條第一
    項程序進行中，被告先就被訴事實為有罪之陳述時，審判長
    得告知被告簡式審判程序之旨，並聽取當事人、代理人、辯
    護人及輔佐人之意見後，裁定進行簡式審判程序」，刑事訴
    訟法第273 條之1 第1 項定有明文。查本件被告涉犯之毒品
    危害防制條例第10條第1 項、第2 項之施用毒品罪，法定本
    刑並非最輕本刑為3 年以上有期徒刑之罪，且被告於本院準
    備程序期日中已就被訴事實為有罪之陳述，經告知被告簡式
    審判程序之旨後，被告及公訴人對於本件改依簡式審判程序
    審理亦均表示無意見，是本院即依前揭刑事訴訟法規定，裁
    定本件進行簡式審判程序，附此敘明。
據上論斷，應依刑事訴訟法第273 條之1 第1 項、第299 條第1
項前段，毒品危害防制條例第10條第1 項、第2 項、第18條第1
項前段，刑法第11條前段、第38條第1 項第2 款，判決如主文。
本案經檢察官馬凱蕙到庭執行職務。
中　　華　　民　　國　　96　　年　　1 　　月　　24　　日
                  刑事第十四庭  法　官  汪怡君
上列正本證明與原本無異。
如不服本判決，應於送達後十日內向本院提出上訴狀。
                                書記官  李郁禎
中　　華　　民　　國　　96　　年　　1 　　月　　24　　日
附錄本案論罪科刑法條全文：
毒品危害防制條例第10條
施用第一級毒品者，處六月以上五年以下有期徒刑。
施用第二級毒品者，處三年以下有期徒刑。
